<HTML>
<HEAD>
<TITLE>verb</TITLE>
</HEAD>
<BODY BGCOLOR="#99ccff" TEXT="#000000" LINK="#000000" VLINK="#000000">
<table width="100%" border="0" cellspacing="1" bgcolor="#000000">
<tr>
<td bgcolor="#99ccff" align="center" width="12%"><a href="tygram.html"><font color="#000000">GRAM</font></a></td>
<td bgcolor="#cc99ff" align="center" width="11%"><a href="konj.html"><font color="#000000">ordst/<br>KONJ</font></a></td>
<td bgcolor="#ff99cc" align="center" width="11%"><a href="div.html"><font color="#000000">DIVS</font></a></td>
<td bgcolor="#ff9966" align="center" width="11%"><a href="subst.html"><font color="#000000">SUBS</font></a></td>
<td bgcolor="#ffcc33" align="center" width="11%"><a href="verb.html"><font color="#000000">VERB</font></a></td>
<td bgcolor="#ffff66" align="center" width="11%"><a href="adj.html"><font color="#000000">ADJV</font></a></td>
<td bgcolor="#ccff66" align="center" width="11%"><a href="pron.html"><font color="#000000">PRON</font></a></td>
<td bgcolor="#99ff99" align="center" width="11%"><a href="prep.html"><font color="#000000">artik/<br>PREP</font></a></td>
<td bgcolor="#99ffff" align="center" width="11%"><a href="analyse.html"><font color="#000000">artik/<br>ANAL</font></a></td>
</tr>
<tr>
<td colspan="9" bgcolor="#ffcc33">
<h2 align="center">Verb</h2>
</td>
</tr>
</table>
<h3 align="center">Presens</h3>
<a name="en"></a>
<table border="1" cellspacing="0" bgcolor="#ffcc33" width="100%">
<tr>
<td>&nbsp;</td>
<td colspan="3">regelrette verb</td>
<td colspan="3">uregelrette verb</td>
</tr>
<tr>
<td>infinitiv</td>
<td>hören</td>
<td>machen</td>
<td>kommen</td>
<td>sein</td>
<td>haben</td>
<td>werden</td>
</tr>
<tr>
<td>ich</td>
<td>höre</td>
<td>mache</td>
<td>komme</td>
<td>bin</td>
<td>habe</td>
<td>werde</td>
</tr>
<tr>
<td>du</td>
<td>hörst</td>
<td>machst</td>
<td>kommst</td>
<td>bist</td>
<td>hast</td>
<td>wirst</td>
</tr>
<tr>
<td>er/sie/es</td>
<td>hört</td>
<td>macht</td>
<td>kommt</td>
<td>ist</td>
<td>hat</td>
<td>wird</td>
</tr>
<tr>
<td>wir</td>
<td>hören</td>
<td>machen</td>
<td>kommen</td>
<td>sind</td>
<td>haben</td>
<td>werden</td>
</tr>
<tr>
<td>ihr</td>
<td>hört</td>
<td>macht</td>
<td>kommt</td>
<td>seid</td>
<td>habt</td>
<td>werdet</td>
</tr>
<tr>
<td>sie/Sie</td>
<td>hören</td>
<td>machen</td>
<td>kommen</td>
<td>sind</td>
<td>haben</td>
<td>werden</td>
</tr>
</table>
<b><a href="verb1.html">Presens 1: Sett inn rett form av verbet</a></b>
<p>
<table border="1" cellspacing="0" bgcolor="#ffcc33" width="100%">
<tr>
<td>&nbsp;</td>
<td colspan="6">modale hjelpeverb</td>
<td>&nbsp;</td>
<td colspan="2">med omlyd</td>
<td colspan="2">med ekstra -e</td>
</tr>
<tr>
<td>infinitiv</td>
<td>wollen</td>
<td>sollen</td>
<td>können</td>
<td>müssen</td>
<td>dürfen</td>
<td>mögen</td>
<td>wissen</td>
<td>fahren</td>
<td>nehmen</td>
<td>arbeiten</td>
<td>baden</td>
</tr>
<tr>
<td>ich</td>
<td>will</td>
<td>soll</td>
<td>kann</td>
<td>muss</td>
<td>darf</td>
<td>mag</td>
<td>weiß</td>
<td>fahre</td>
<td>nehme</td>
<td>arbeite</td>
<td>bade</td>
</tr>
<tr>
<td>du</td>
<td>willst</td>
<td>sollst</td>
<td>kannst</td>
<td>musst</td>
<td>darfst</td>
<td>magst</td>
<td>weißt</td>
<td>fährst</td>
<td>nimmst</td>
<td>arbeitest</td>
<td>badest</td>
</tr>
<tr>
<td>er/sie/es</td>
<td>will</td>
<td>soll</td>
<td>kann</td>
<td>muss</td>
<td>darf</td>
<td>mag</td>
<td>weiß</td>
<td>fährt</td>
<td>nimmt</td>
<td>arbeitet</td>
<td>badet</td>
</tr>
<tr>
<td>wir</td>
<td>wollen</td>
<td>sollen</td>
<td>können</td>
<td>müssen</td>
<td>dürfen</td>
<td>mögen</td>
<td>wissen</td>
<td>fahren</td>
<td>nehmen</td>
<td>arbeiten</td>
<td>baden</td>
</tr>
<tr>
<td>ihr</td>
<td>wollt</td>
<td>sollt</td>
<td>könnt</td>
<td>müsst</td>
<td>dürft</td>
<td>mögt</td>
<td>wisst</td>
<td>fahrt</td>
<td>nehmt</td>
<td>arbeitet</td>
<td>badet</td>
</tr>
<tr>
<td>sie/Sie</td>
<td>wollen</td>
<td>sollen</td>
<td>können</td>
<td>müssen</td>
<td>dürfen</td>
<td>mögen</td>
<td>wissen</td>
<td>fahren</td>
<td>nehmen</td>
<td>arbeiten</td>
<td>baden</td>
</tr>
</table>
<b><a href="verb2.html">Presens 2: Sett inn rett form av verbet</a></b>

<h3 align="center">Preteritum</h3>
<a name="to"></a>
<table border="1" cellspacing="0" bgcolor="#ffcc33" width="100%">
<tr>
<td>&nbsp;</td>
<td colspan="2">svake verb</td>
<td>&nbsp;</td>
<td colspan="6">modale hjelpeverb</td>
<td>&nbsp;</td>
</tr>
<tr>
<td>infinitiv</td>
<td>hören</td>
<td>machen</td>
<td>haben</td>
<td>wollen</td>
<td>sollen</td>
<td>können</td>
<td>müssen</td>
<td>dürfen</td>
<td>mögen</td>
<td>wissen</td>
</tr>
<tr>
<td>ich</td>
<td>hörte</td>
<td>machte</td>
<td>hatte</td>
<td>wollte</td>
<td>sollte</td>
<td>konnte</td>
<td>musste</td>
<td>durfte</td>
<td>mochte</td>
<td>wusste</td>
</tr>
<tr>
<td>du</td>
<td>hörtest</td>
<td>machtest</td>
<td>hattest</td>
<td>wolltest</td>
<td>solltest</td>
<td>konntest</td>
<td>musstest</td>
<td>durftest</td>
<td>mochtest</td>
<td>wusstest</td>
</tr>
<tr>
<td>er/sie/es</td>
<td>hörte</td>
<td>machte</td>
<td>hatte</td>
<td>wollte</td>
<td>sollte</td>
<td>konnte</td>
<td>musste</td>
<td>durfte</td>
<td>mochte</td>
<td>wusste</td>
</tr>
<tr>
<td>wir</td>
<td>hörten</td>
<td>machten</td>
<td>hatten</td>
<td>wollten</td>
<td>sollten</td>
<td>konnten</td>
<td>mussten</td>
<td>durften</td>
<td>mochten</td>
<td>wussten</td
></tr>
<tr>
<td>ihr</td>
<td>hörtet</td>
<td>machtet</td>
<td>hattet</td>
<td>wolltet</td>
<td>solltet</td>
<td>konntet</td>
<td>musstet</td>
<td>durftet</td>
<td>mochtet</td>
<td>wusstet</td>
</tr>
<tr>
<td>sie/Sie</td>
<td>hörten</td>
<td>machten</td>
<td>hatten</td>
<td>wollten</td>
<td>sollten</td>
<td>konnten</td>
<td>mussten</td>
<td>durften</td>
<td>mochten</td>
<td>wussten</td>
</tr>
</table>
<b><a href="verb3.html">Preteritum 1: Sett inn rett form av verbet</a></b>
<p>
<table border="1" cellspacing="0" bgcolor="#ffcc33" width="100%">
<tr>
<td>&nbsp;</td>
<td colspan="3">sterke verb</td>
<td>&nbsp;</td>
<td>&nbsp;</td>
<td colspan="3">uregelrette svake verb</td>
<td colspan="2">med ekstra -e</td>
</tr>
<tr>
<td>infinitiv</td>
<td>kommen</td>
<td>fahren</td>
<td>nehmen</td>
<td>sein</td>
<td>werden</td>
<td>bringen</td>
<td>denken</td>
<td>kennen</td>
<td>arbeiten</td>
<td>baden</td>
</tr>
<tr>
<td>ich</td>
<td>kam</td>
<td>fuhr</td>
<td>nahm</td>
<td>war</td>
<td>wurde</td>
<td>brachte</td>
<td>dachte</td>
<td>kannte</td>
<td>arbeitete</td>
<td>badete</td>
</tr>
<tr>
<td>du</td>
<td>kamst</td>
<td>fuhrst</td>
<td>nahmst</td>
<td>warst</td>
<td>wurdest</td>
<td>brachtest</td>
<td>dachtest</td>
<td>kanntest</td>
<td>arbeitetest</td>
<td>badetest</td>
</tr>
<tr>
<td>er/sie/es</td>
<td>kam</td>
<td>fuhr</td>
<td>nahm</td>
<td>war</td>
<td>wurde</td>
<td>brachte</td>
<td>dachte</td>
<td>kannte</td>
<td>arbeitete</td>
<td>badete</td>
</tr>
<tr>
<td>wir</td>
<td>kamen</td>
<td>fuhren</td>
<td>nahmen</td>
<td>waren</td>
<td>wurden</td>
<td>brachten</td>
<td>dachten</td>
<td>kannten</td>
<td>arbeiteten</td>
<td>badeten</td>
</tr>
<tr>
<td>ihr</td>
<td>kamt</td>
<td>fuhrt</td>
<td>nahmt</td>
<td>wart</td>
<td>wurdet</td>
<td>brachtet</td>
<td>dachtet</td>
<td>kanntet</td>
<td>arbeitetet</td>
<td>badetet</td>
</tr>
<tr>
<td>sie/Sie</td>
<td>kamen</td>
<td>fuhren</td>
<td>nahmen</td>
<td>waren</td>
<td>wurden</td>
<td>brachten</td>
<td>dachten</td>
<td>kannten</td>
<td>arbeiteten</td>
<td>badeten</td>
</tr>
</table>
<b><a href="verb4.html">Preteritum 2: Sett inn rett form av verbet</a></b>

<h3 align="center">Perfektum</h3>
<a name="tre"></a>
<table border="1" cellspacing="0" bgcolor="#ffcc33" width="100%">
<tr>
<td rowspan="3">&nbsp;</td>
<td colspan="2">hjelpeverb</td>
<td colspan="6">perfektum partisipp</td>
</tr>
<tr>
<td colspan="2">etter regler</td>
<td>svake verb</td>
<td>sterke verb</td>
<td>uregelrette</td>
<td colspan="2">uten <b>ge-</b></td>
<td>løst sammensatt</td>
</tr>
<tr>
<td>haben</td>
<td>sein</td>
<td><b>ge</b>stamme<b>t</b></td>
<td><b>ge</b>stamme<b>en</b></td>
<td>&nbsp;</td>
<td><i>-ieren</i></td>
<td><i>trykklett</i></td>
<td><i>trykktung</i></td>
</tr>
<tr>
<td>ich</td>
<td>habe</td>
<td>bin</td>
<td rowspan="6"><b>ge</b>hör<b>t</b><br><b>ge</b>mach<b>t</b><br><b>ge</b>spiel<b>t</b><br>
<b>ge</b>krieg<b>t</b><br><b>ge</b>arbeit<i>e</i><b>t</b><br><b>ge</b>bad<i>e</i><b>t</b></td>
<td rowspan="6"><b>ge</b>seh<b>en</b><br><b>ge</b>fahr<b>en</b><br><b>ge</b>gang<b>en</b><br>
<b>ge</b>les<b>en</b><br><b>ge</b>nomm<b>en</b><br><b>ge</b>komm<b>en</b></td>
<td rowspan="6"><b>ge</b>wes<b>en</b><br><b>ge</b>word<b>en</b><br><b>ge</b>wuss<b>t</b><br>
<b>ge</b>brach<b>t</b><br><b>ge</b>dach<b>t</b><br><b>ge</b>kann<b>t</b></td>
<td rowspan="6">gratul<i>iert<br></i>impon<i>iert</i><br>interess<i>iert</i><br>
pass<i>iert</i><br>praktiz<i>iert</i><br>repar<i>iert</i></td>
<td rowspan="6"><i>be-, ge-,<br>emp-, ent-,<br>er-, ver-,<br>zer-:<br>
<i>be</i>such<b>t</b><br><i>ver</i>stand<b>en</b></i></td>
<td rowspan="6"><i>an</i><b>ge</b>ruf<b>en</b><br><i>an</i><b>ge</b>komm<b>en</b><br>
<i>auf</i><b>ge</b>hör<b>t</b><br><i>ab</i><b>ge</b>hol<b>t</b><br>
<i>ein</i><b>ge</b>schlaf<b>en</b><br><i>mit</i><b>ge</b>krieg<b>t</b><br></td>
</tr>
<tr>
<td>du</td>
<td>hast</td>
<td>bist</td>
</tr>
<tr>
<td>er/sie/es</td>
<td>hat</td>
<td>ist</td>
</tr>
<tr>
<td>wir</td>
<td>haben</td>
<td>sind</td>
</tr>
<tr>
<td>ihr</td>
<td>habt</td>
<td>seid</td>
</tr>
<tr>
<td>sie/Sie</td>
<td>haben</td>
<td>sind</td>
</tr>
</table>
<b><a href="verb5.html">Perfektum 1: Sett inn rett form av verbet</a></b><br>
<b><a href="verb6.html">Perfektum 2: Sett inn rett form av verbet</a></b>
<p>
<a name="fire"></a>
<table border="1" cellspacing="0" cellpadding="4" bgcolor="#ffcc33" width="100%">
<tr>
<td colspan="6" align="center">Hjelpeverb i perfektum</td>
</tr>
<tr>
<td>ich</td>
<td>habe</td>
<td rowspan="6" valign="top"><p align="justify">Det er en form av <b>haben</b> som er hjelpeverb hvis det ikke 
fins en regel som tilsier noe annet! Dette gjelder for eksempel om det fins et direkte objekt i 
setningen - eller om verbet kan "ta objekt", dvs. at verbet er <b>transitivt</b>. Poenget er uansett 
at det er <b>haben</b> som er <b>hovedregelen</b>.
</td>
<td>ich</td>
<td>bin</td>
<td rowspan="6">
<ul type="square">
<li>intransitive bevgelsesverb, dvs. at de ikke "tar objekt", også kalt "flytte-på-seg-verb": 
gefahren, gekommen, gelaufen
<li>gewesen, geworden, geblieben
<li>gelungen, geschehen, passiert, begegnet
<li>verb som betegner overgang til ny tilstand: eingeschlafen, gestorben
<ul>
</ul></ul></td>
</tr>
<tr>
<td>du</td>
<td>hast</td>
<td>du</td>
<td>bist</td>
</tr>
<tr>
<td>er/sie/es</td>
<td>hat</td>
<td>er/sie/es</td>
<td>ist</td>
</tr>
<tr>
<td>wir</td>
<td>haben</td>
<td>wir</td>
<td>sind</td>
</tr>
<tr>
<td>ihr</td>
<td>habt</td>
<td>ihr</td>
<td>seid</td>
</tr>
<tr>
<td>sie/Sie</td>
<td>haben</td>
<td>sie/Sie</td>
<td>sind</td>
</tr>
</table>
<b><a href="verb7.html">Hjelpeverb i perfektum 1: Sett inn rett form</a></b><br>
<b><a href="verb8.html">Hjelpeverb i perfektum 2: Sett inn rett form</a></b>

<p align="justify">
I disse oppgavene skal setninger gjøres om fra presens til preteritum og perfektum. 
I den første oppgava er det bare svake verb, i den andre bare sterke verb, i den tredje 
uregelrette og i den fjerde både svake, sterke og uregelrette verb:
<p> 
<b><a href="verb11.html">À verbo: omskriving til preteritum og perfektum (svake verb)</a></b><br>
<b><a href="verb12.html">À verbo: omskriving til preteritum og perfektum (sterke verb)</a></b><br>
<b><a href="verb17.html">À verbo: omskriving til preteritum og perfektum (uregelrette verb)</a></b><br>
<b><a href="verb13.html">À verbo: omskriving til preteritum og perfektum (svake, sterke og uregelrette verb)</a></b>

<p align="justify">
Også i disse oppgavene skal setninger skrives om fra presens til preteritum og perfektum, men 
her er det bare sterke verb - og langt flere enn i oppgava rett over. Disse er ordnet alfabetisk:
<p>
<b><a href="verba.html">À verbo: omskriving til preteritum og perfektum (sterke verb t.o.m. "halten")</a></b><br>
<b><a href="verbb.html">À verbo: omskriving til preteritum og perfektum (sterke verb t.o.m. "schließen")</a></b><br>
<b><a href="verbc.html">À verbo: omskriving til preteritum og perfektum (sterke verb t.o.m. "ziehen")</a></b>
<p>
<a name="plus"></a>
<h3 align="center">Pluskvamperfektum</h3>
<table border="1" cellspacing="0" bgcolor="#ffcc33" width="100%">
<tr>
<td>ich</td>
<td>hatte</td>
<td rowspan="6">gemacht<br>gearbeitet<br>geschrieben<br>gegessen<br>besucht<br>gratuliert</td>
<td rowspan="6">&nbsp;</td>
<td>war</td>
<td rowspan="6">gefahren<br>gekommen<br>eingeschlafen<br>gewesen<br>geworden<br>passiert</td>
</tr>
<tr>
<td>du</td>
<td>hattest</td>
<td>warst</td>
</tr>
<tr>
<td>er/sie/es</td>
<td>hatte</td>
<td>war</td>
</tr>
<tr>
<td>wir</td>
<td>hatten</td>
<td>waren</td>
</tr>
<tr>
<td>ihr</td>
<td>hattet</td>
<td>wart</td>
</tr>
<tr>
<td>sie/Sie</td>
<td>hatten</td>
<td>waren</td>
</tr>
</table>
<b><a href="verb24.html">Pluskvamperfektum: oversettelse</a></b>
<h3 align="center">Modale hjelpeverb + infinitiv / perfekrum</h3>
<p align="justify">
Her følger noen oppgaver hvor hovedpoenget er å merke seg forskjellen på 
<b>modale hjelpeverb sammen med infinitiv av hovedverbet</b> - og <i>perfektum, med en form av 
'haben' eller 'sein' som hjelpeverb, sammen med perfektum partisipp</i>:
<p>
<b><a href="verb9.html">Oversettelse 1</a></b><br>
<b><a href="verb10.html">Oversettelse 2</a></b><br>
<b><a href="verb18.html">Oversettelse 3</a></b><br>
<b><a href="verb19.html">Oversettelse 4</a></b>
<a name="futurum"></a>
<h3 align="center">Futurum</h3>
<table border="1" cellspacing="0" cellpadding="4" bgcolor="#ffcc33" width="100%">
<tr>
<td>ich</td>
<td>werde</td>
<td rowspan="6">
<nobr>morgen nach Schweden fahren<br>
<nobr>nächste Woche Schiurlaub machen<br>
<nobr>den Aufsatz schreiben</td>
<td rowspan="6">
<p align="justify">
Futurum uttrykker framtid, norsk "kommer til å" (eller "vil" uten at det 
har noe med vilje å gjøre). Normalt brukes da rett form av "werden" sammen 
med <b>infinitiv</b> av hovedverbet. Det er som på norsk mulig å benytte 
presens av hovedverbet, helst kombinert med et tidsuttrykk som betegner 
framtid:<br>
<b><i>Ich fahre morgen nach Schweden.</i></b><br>
<b><i>Wir machen nächste Woche Schiurlaub.</i></b>
</td>
</tr>
<tr>
<td>du</td>
<td>wirst</td>
</tr>
<tr>
<td>er/sie/es</td>
<td>wird</td>
</tr>
<tr>
<td>wir</td>
<td>werden</td>
</tr>
<tr>
<td>ihr</td>
<td>werdet</td>
</tr>
<tr>
<td>sie/Sie</td>
<td>werden</td>
</tr>
</table>
<b><a href="verb23.html">Futurum: oversettelse</a></b>
<a name="fem"></a>
<h3 align="center">Imperativ</h3>
<table border="1" cellspacing="0" bgcolor="#ffcc33" width="100%">
<tr>
<td>Til én person</td>
<td>mach</td>
<td>lies</td>
<td>sei</td>
<td>hör zu</td>
<td>warte</td>
</tr>
<tr>
<td>Til flere personer</td>
<td>macht</td>
<td>lest</td>
<td>seid</td>
<td>hört zu</td>
<td>wartet</td>
</tr>
<tr>
<td>Höflig form</td>
<td>machen Sie</td>
<td>lesen Sie</td>
<td>seien Sie</td>
<td>hören Sie zu</td>
<td>warten Sie</td>
</tr>
</table>
<b><a href="verb14.html">Imperativ: Velg rett form av verbet</a></b>

<h3 align="center">Sammensatte verb</h3>
<a name="ssverb"></a>
<table border="1" cellspacing="0" bgcolor="#ffcc33" width="100%">
<tr>
<td>&nbsp;</td>
<td><font size="4">Fast sammensatte verb:</font><br>trykk<b>lette</b> forstavelser:<br>
<b>be-, ge-, emp-, ent-, er-, ver-, zer-</b><br>skilles aldri fra resten av verbet:</td>
<td><font size="4">Løst sammensatte verb:</font><br>trykk<b>tunge</b> forstavelser:<br>
de fleste andre, f.eks.: <b>an-, auf-, mit-</b><br>skilles fra etter visse regler:</td>
</tr>
<tr>
<td>Infinitiv uten 'zu'</td>
<td>Ich will alles <b>er</b>zählen.</td>
<td>Ich muss ihn <b>an</b>rufen</td>
</tr>
<tr>
<td>Infinitiv med 'zu'</td>
<td>Ich habe versucht, alles zu <b>er</b>zählen.</td>
<td>Ich habe versucht, ihn <b>an</b>zurufen.</td>
</tr>
<tr>
<td>Presens</td>
<td>Ich <b>er</b>zähle alles.</td>
<td>Ich rufe ihn <b>an</b>.</td>
</tr>
<tr>
<td>Preteritum</td>
<td>Ich <b>er</b>zählte alles.</td>
<td>Ich rief ihn <b>an</b>.</td>
</tr>
<tr>
<td>Perfektum</td>
<td>Ich habe alles <b>er</b>zählt.</td>
<td>Ich habe ihn <b>an</b>gerufen.</td>
</tr>
<tr>
<td>Imperativ</td>
<td><b>Er</b>zähl alles!</td>
<td>Ruf ihn <b>an</b>!</td>
</tr>
<tr>
<td>Leddsetning</td>
<td>Du weißt, dass ich alles <b>er</b>zähle.</td>
<td>Du weißt, dass ich ihn <b>an</b>rufe.</td>
</tr>
</table>
<b><a href="verb21.html">Løst sammensatte verb 1: oversettelse</a></b><br>
<b><a href="verb16.html">Løst sammensatte verb 2: oversettelse</a></b>
<a name="smittsom"></a>
<h3 align="center">Smittsom infinitv</h3>
<table border="1" cellspacing="0" bgcolor="#ffcc33" width="100%" cellpadding="2">
<tr>
<td>
<p align="justify">
Både modale hjelpeverb og "lassen" bruker sine formen i perfektum partisipp i mange tilfeller:<br>
<b><i>Das habe ich nicht gewollt.</i></b><br>
<b><i>Wir haben ihn allein gelassen.</i></b><br>
&nbsp;<br>
Hvis det derimot er infinitiv av et annet verb rett foran, blir modale hjelpeverb og "lassen" smittet 
av dette:<br>
<b><i>Das habe ich nicht machen wollen.</i></b><br>
<b><i>Wir haben ihn allein laufen lassen.</i></b>
</td>
</tr>
</table>
<b><a href="verb22.html">Smittsom infinitiv: oversettelse</a></b>
<a name="spes"></a>
<h3 align="center">Andre spesielle konstruksjoner</h3>
<table border="1" cellspacing="0" bgcolor="#ffcc33" width="100%" cellpadding="2">
<tr>
<td><b>Presens partisipp:</b></td>
<td><nobr><b><i>Er kam <u>weinend</u> aus dem Haus.</i></b></td>
<td>Infinitiv ("weinen") + d</td>
</tr>
<tr>
<td><b>Unntak:</b></td>
<td><nobr><b><i>Er kam aus dem Haus <u>gelaufen</u>.</i></b></td>
<td><p align="justify">Ved bevegelse brukes perfektum partisipp i stedet for presens partisipp.
</tr>
<tr>
<td><nobr><b>Uttrykk med infinitiv:</b></td>
<td><nobr><b><i>Heute Vormittag gehe ich <u>baden</u>.</i></b></td>
<td><p align="justify">
I uttrykk som "går og bader" brukes infinitiv av verb som "baden", "schwimmen", 
"tanzen", "essen", "spazieren" f.eks.
</td>
</tr>
</table>
<b><a href="verb25.html">Spesielle konstruksjoner: oversettelse</a></b>
<a name="seks"></a>
<h3 align="center">Hypotetisk konjunktiv</h3>
<table border="1" cellspacing="0" bgcolor="#ffcc33" width="100%">
<tr>
<tr>
<td>ich</td>
<td>hörte</td>
<td>wäre</td>
<td>würde</td>
<td>hätte</td>
<td>führe</td>
<td>wollte</td>
</tr>
<tr>
<td>du</td>
<td>hörtest</td>
<td>wärest</td>
<td>würdest</td>
<td>hättest</td>
<td>führest</td>
<td>wolltest</td>
</tr>
<tr>
<td>er/sie/es</td>
<td>hörte</td>
<td>wäre</td>
<td>würde</td>
<td>hätte</td>
<td>führe</td>
<td>wollte</td>
</tr>
<tr>
<td>wir</td>
<td>hörten</td>
<td>wären</td>
<td>würden</td>
<td>hätten</td>
<td>führen</td>
<td>wollten</td>
</tr>
<tr>
<td>ihr</td>
<td>hörtet</td>
<td>wäret</td>
<td>würdet</td>
<td>hättet</td>
<td>führet</td>
<td>wolltet</td>
</tr>
<tr>
<td>sie/Sie</td>
<td>hörten</td>
<td>wären</td>
<td>würden</td>
<td>hätten</td>
<td>führen</td>
<td>wollten</td>
</tr>
</table>
<b><a href="verb15.html">Hypotetisk konjunktiv: Oversettelse</a></b>
<h3 align="center">Referatkonjunktiv</h3>
<table border="1" cellspacing="0" bgcolor="#ffcc33" width="100%" cellpadding="4">
<tr>
<td height="50%">er/sie/es</td>
<td>höre<br>(hörte)</td>
<td>sei<br>(wäre)</td>
<td>werde<br>(würde)</td>
<td>habe<br>(hätte)</td>
<td rowspan="2" width="170">
<p align="justify">
Det brukes normalt bare i 3. person, entall og flertall. Der det er identiske former 
med indikativ (vanlig presens osv.), brukes den samme formen som i hypotetisk konjunktiv. 
</td>
<td rowspan="2">
<p align="justify">
Referatkonjunktiv hører hjemme i tradisjonell tysk. En har behov for å gjengi hva en eller 
flere, altså 3. person entall eller flertall, har sagt. Det dreier seg her om indirekte tale:<br>
<nobr>Direkte: <b><i>Er sagte: "Ich bin krank."</i></b><br>
<nobr>Indirekte: <b><i>Er sagte, dass er krank sei.</i></b><br>
<nobr>Direkte: <b><i>Sie sagten: "Wir haben Glück."</i></b><br>
<nobr>Indirekte: <b><i>Sie sagten, dass sie Glück hätten.</i></b>
</td>
</tr>
<tr>
<td height="50%">sie/Sie</td>
<td>(hören)<br>hörten</td>
<td>seien<br>(wären)</td>
<td>(werden)<br>würden</td>
<td>(haben)<br>hätten</td>
</tr>
</table>
<b><a href="verb20.html">Referatkonjunktiv: Velg rett form</a></b>
<table border="0" height="300">
<tr>
<td>
</td>
</tr>
</table>
</BODY>
</HTML>